【裁判字號】    98,訴,177
【裁判日期】    981001
【裁判案由】    損害賠償
【裁判全文】
臺灣宜蘭地方法院民事判決               98年度訴字第177號
原      告  乙○○
被      告  甲○○
上列當事人間請求損害賠償事件，原告於本院98年度簡字第234
號審理中提起98年度簡附民字第20號刑事附帶民事訴訟，經刑事
庭裁定移送民事庭審理，本院於中華民國98年9月17日言詞辯論
終結，判決如下：
    主  文
被告應給付原告新台幣捌仟元，及自民國九十八年四月三十日起
至清償日止，按年息百分之五計算之利息。
原告其餘之訴駁回。
訴訟費用由被告負擔千分之八，餘由原告負擔。
本判決第一項得假執行。但被告如以新台幣捌仟元為原告供擔保
後，得免為假執行。
原告其餘假執行之聲請駁回。
    事實及理由
一、原告主張：原告與被告分別為宜蘭縣礁溪鄉協天廟管理委員
    及監察委員，被告與原告因村長選舉而素有嫌隙，被告經常
    無故在公共場所叫囂謾罵，詎被告於民國97年8月8日，在協
    天廟會議室內，再與原告發生爭執，被告竟基於公然侮辱之
    犯意，在公眾得出入之協天廟會議室內以「魚肉村民」、「
    卒仔」（台語）等語辱罵原告，侮辱原告之名譽。爰依侵權
    行為法律關係提起本訴，並聲明：(一)被告應賠償原告新台幣
    （下同）100萬元，及自起訴狀繕本送達後之翌日起至清償
    日止，按週年利率百分之5計算之利息。(二)被告應在中國時
    報、聯合報、自由時報地方版之頭版，連續3天以14號字體
    及半版之篇幅（寬26公分，長35.5公分）刊登如起訴狀附件
    之道歉聲明，並於礁溪協天廟公告欄，連續1個月以14號字
    體張貼前開道歉聲明。(三)就第一項之請求願供擔保，請准宣
    告假執行等語。
二、被告則以：原告於87年間選舉期間就用不實之文宣侮辱被告
    偷工減料只有油湯。且原告87年間當選村長時，也公然在不
    固定人出入之場所侮辱被告「藐視民意、官商勾結」、「掩
    護甲○○，害死江有桐」。又原告身為白鵝村學歷最高又領
    有高薪之公務員，竟然用村辦公處之公文檢舉村內廟宇違建
    ，然而原告自己所住之柴圍路5之1號房屋及玉清宮下守望相
    助隊所屬建物均為違章建築。97年8月8日當天於宜蘭縣礁溪
    鄉協天廟開聯席會，因原告先罵被告小偷，被告才回「卒仔
    」、「魚肉村民」，故原告對於被告長期侮辱，依刑法第
    310條第3項前段規定，對於所誹謗之事，能證明其為真實者
    ，不罰；又依刑法第311條第1項規定，因防衛自辯或保護合
    法利益、對於公眾人物可受公評之事所發表之善意言論，應
    可不罰，被告應不負侵權行為責任等語置辯。並答辯聲明：
    駁回原告之訴。
三、按因故意或過失，不法侵害他人之權利者，負損害賠償責任
    ；又不法侵害他人之身體、健康、名譽、自由、信用、隱私
    、貞操，或不法侵害其他人格法益而情節重大者，被害人雖
    非財產上之損害，亦得請求賠償相當之金額。其名譽被侵害
    者，並得請求回復名譽之適當處分，民法第184條第1項前段
    、第195條第1項分別定有明文。本件原告因被告妨害名譽之
    行為請求侵權行為損害賠償，被告則以上開情詞置辯，茲就
    原告請求分述如下：
（一）經查，被告於97年8月8日上午9時30分許，在宜蘭縣礁溪
      鄉○○路○段51號協天廟之廟務聯席會議會場報到處之不
      特定人得共聞共見之場合，因細故與原告發生爭執並互罵
      ，期間原告以「賊仔」指責被告時，被告即基於公然侮辱
      之犯意，而以台語「魚肉村民」、「卒仔」等語對原告謾
      罵，而為輕蔑使原告難堪之言語，並已足貶損原告之社會
      評價等情，業經本院刑事簡易庭98年度簡字第234號、本
      院98年度簡上字第45號刑事判決認定在案，且被告亦未否
      認其曾出言以「魚肉村民」、「卒仔」等語，確可為證。
      且核，本件係兩造間相互以難堪字眼對罵等情，業如前述
      ，被告並未具體指摘某一客觀之事實，自亦無刑法第310
      條第3項所規定「對於所誹謗之事，能證明其為真實」誹
      謗罪之阻卻違法事由之問題，被告此部分所辯，應屬無稽
      。又查，被告出於情緒性之謾罵之詞，目的在貶抑對方，
      亦缺乏具體評論之事件，全然不涉及原告擔任村長之公益
      言論，屬於雙方私怨，難認為刑法第311條所定之「善意
      發表言論」之範疇，被告自無從引為免責之保護。另外，
      被告辯稱，伊長期受到原告之侮辱始有此舉等情，此僅屬
      被告犯罪當時之動機與所受之刺激之問題，與被告已然成
      立侵權行為之事實無關。是被告上開所辯均非可採，被告
      自應負侵權行為責任。
（二）按名譽被侵害者，關於非財產上之損害，加害人雖亦負賠
      償責任，但以相當之金額為限，所謂相當，自應以實際加
      害情形與其名譽影響是否重大，及被害者之身分地位與加
      害人經濟狀況等關係定之（最高法院47年台上字第1221號
      判例參照）。本件被告以「卒仔」、「魚肉村民」（均為
      台語）等詞語謾罵原告，自係足以詆毀、貶損原告在社會
      上之評價，而侵害原告之名譽，致原告受有相當精神上痛
      苦，依前開規定，被告對於原告因此所受之非財產上損害
      ，自應負損害賠償。原告為宜蘭縣礁溪鄉白鵝村村長，任
      聰靜企業社負責人，施作鋼骨結構為其營業項目，田賦、
      房屋及土地多筆；而被告為農會小組長，任宏茂工程行負
      責人，亦有田賦、房屋及土地，有兩造之稅務電子閘門財
      產所得調件明細表及兩造之陳述可參，審酌兩造身分、地
      位、經濟狀況、過往怨隙、當時情勢及對原告名譽減損之
      程度等一切情狀後，認原告請求被告賠償非財產上損害之
      慰藉金以8,000元為適當，逾此部分之請求，即難認有據
      。
（三）原告另主張被告應登報及公告道歉等語。惟查，兩造因選
      舉等積怨致生紛爭，由來已久，且兩造及其等親友有以不
      堪、不敬言行相互攻擊之過往歷史，有被告所提出之選舉
      文宣、剪報、違章查報單；原告提出之本院88年度易字第
      144號刑事判決、台灣宜蘭地方法院檢察署90年度偵字第
      1983號不起訴處分書、道歉書等物為徵，參酌本件事件為
      兩造互罵，各有過咎暨對原告名譽減損之程度，應認尚無
      再以登報或公告道歉以公告周知之必要，原告此部分之請
      求，應認無理由。
四、綜上，原告依侵權行為之法律關係，請求被告應給付原告
    8,000元及自起訴狀繕本送達之翌日即98年4月30日起至清償
    日止按年息百分之5計算之法定遲延利息之範圍內，為有理
    由。逾此範圍之請求，為無理由，應予駁回。
五、本件原告勝訴部分，未逾50萬元，本院應依職權宣告假執行
    。為求衡平，併依職權酌定相當之擔保金額准許被告得供擔
    保免為執行。原告其餘假執行之聲請，因訴之駁回而失所附
    麗，應併予駁回。
六、訴訟費用負擔之依據：民事訴訟法第79條。
中    華    民    國    98    年    10    月    1     日
                  臺灣宜蘭地方法院民事庭
                      法  官  郭淑珍
正本與原本無異。
如對本判決上訴，應於判決送達後20日內向本院提出上訴狀（須
附繕本）。
中    華    民    國    98    年    10    月    2     日
                      書記官  林慶生


司法院資訊處製作；財團法人民間司法改革基金會備份。
